臺灣雲林地方法院民事判決　　　　　　　　93年度親字第32號
原　　　告　丙○○
法定代理人　甲○○
訴訟代理人　陳中堅律師
　　　　　　　　　　　　號
被　　　告　乙○○
　　　　　　　　　　　　十九弄.
上列當事人間請求確認親子關係不存在事件，於94年1月14日辯
論終結，本院判決如下左：
    主        文
確認被告乙○○與原告丙○○間親子關係不存在。
訴訟費用由被告負擔。
    事實及理由
甲、程序方面：
    被告經合法通知，未於言詞辯論期日到場，查無民事訴訟法
    第386條各款所列情形，爰依原告之聲請，由其一造辯論而
    為判決。
乙、實體方面：
一、原告起訴主張：
(一)、原告之生母甲○○於民國（下同）83年6月3日與被告乙○○
    結婚，婚後於83年10月29日生下長女謝蕎鎂，原告之生母返
    回娘家做月子期間，被告除前10天前往探視外，其後則不聞
    不問，原告之生母因此與被告發生強烈之爭執，嗣後原告之
    生母尚發現被告與其所任職之日本料理店女服務生出雙入對
    ，原告之生母向被告質問其不軌之行為，被告竟因此而毆打
    原告之生母，原告之生母乃憤而離家，於84年底結織訴外人
    唐健平，進而於85年2月與唐健平同居發生性關係，於翌年2
    月9日，在雲林縣斗六市楊與欣婦產科診所生下原告，惟因
    被告與原告之生母於當時尚未離婚，故原告乃受婚生之推定
    ，於
    年底與被告即已分居，且未發生任何性行為，故理論上被告
    根本不可能是原告之父親，原告之生母自生下原告後，為避
    免上開通姦之醜聞外洩，故遲至原告須入學接受國民小學教
    育，始於92年10月13日向雲林縣莿桐戶政事務所申請登記。
    原告進入學校後發現其他同學均有父親，唯獨原告不曾見過
    父親，乃向原告之生母追問，原告之生父在何方，原告之生
    母在原告不斷的追問下，不得已乃向原告承認其與訴外人唐
    健平之關係，並進而至財團法人佛教大林慈濟醫院進行ＤＮ
    Ａ鑑定，經鑑定結果，原告與訴外人親子關係之概率達百分
    之99點99以上，足見被告並非原告之生父。
(二)、按親子身份關係之是否存在，對於第三人之權利義務有所影
    響時，自應准許第三人提起確認親子關係是否存在之訴，以
    除去其私法上地位不安之狀態，最高法院86年台上字第2236
    號著有裁判。本件原告與被告並無血緣關係，惟
    卻記載被告為原告之生父，原告自有即受確認判決之法律上
    利益，爰提起本件確認親子關係不存在之訴等語，並聲明如
    主文所示。
二、被告方面：未於言論辯論期日到場，亦未提出書狀作何聲明
    及陳述。
三、得心證之理由：
(一)、本件原告主張原告之生母甲○○與被告乙○○原係夫妻關係
    ，惟原告之母甲○○不告離家多年，其間於86年2月9日婚姻
    關係存續中生育原告丙○○，嗣後原告之母與被告87年8月
    14日離婚等情，業據其提出
    人佛教大林慈濟醫院親子鑑定結果：「根據人類遺傳規律，
    孩子的基因必然來自父母雙方，分析Ｄ８Ｓ１１７９、Ｄ２
    １Ｓ１１等ＳＴＲ基因型，檢查結果無法排除唐健平與丙○○親子關係基因。累計親子關係指數為286541.22、根據孟
    德爾遺傳定律計算唐健平與丙○○親子關係概率大於99.99%
    以上」，有該醫院ＤＮＡ鑑定書一件為證，是原告上開主張
    自堪信為真實。
(二)、按「人格尊嚴之維護．．．，乃世界人權宣言所揭示，並為
    我國憲法保障人民自由權利之基本理念。」司法院大法官會
    議著有釋字第372號解釋。又人格尊嚴之權利概念及其不可
    侵犯性，有要求國家公權力保護與尊重之地位。在個人生活
    領域中，人格尊嚴是個人「生存形相之核心部分」，屬於維
    繫個人生命及自由發展人格不可或缺之權利，因此是一種國
    家法律須「絕對保護之基本人權」。這種「生存尊嚴」與一
    般人格權保護之具有社會性，必須就具體情事，衡量是否對
    於維繫家庭或社會關係可得容忍之情形而斷者不同；人格尊
    嚴被侵犯者，國家法律有絕對予以保護之必要，並無以社會
    性容忍之要求或情事之衡量，為其正當化或阻卻違法之理由
    。因此在憲法保障之基本人權與自由之價值體系中，人格尊
    嚴可謂是至上之價值理念，有受國家「優先保護」之地位，
    法理上並要求人人以自我之責任，對此固有之價值加以肯定
    。從而，人格尊嚴無拋棄或任意處分性；對於其侵犯行為，
    亦不得再待審酌有無社會容忍性，而應直接以客觀評斷是否
    已經構成危害到人格尊嚴，決定是否加以國家保護（上開釋
    字第372號大法官蘇俊雄之協同《含部分不同》意見書參照
    ）。經查本件原告丙○○雖年僅7歲餘，但作為個人、作為
    主體，其「人格尊嚴」乃吾國憲法保障人民自由權利之基本
    理念，而為吾國憲法保障基本人權與自由之價值體系中，至
    上之價值理念，具有不可侵犯性，有受國家「優先保護」之
    地位。是有關本件之法律解釋及其適用，應以此價值理念為
    其判準。與一般人格權保護之具有社會性，必須就具體情事
    ，衡量是否對於維繫家庭或社會關係可得容忍之情形而而斷
    者不同。故親子血緣真實性之發現比之維持家庭之和諧更為
    重要、更為優位。尤其現代醫學發達，ＤＮＡ檢驗結果，幾
    乎可以百分之百確認親子關係，更不得為了避免他人濫行認
    領夫妻間所生子女或避免他人藉以公然誹謗該子女之生母與
    人通姦，便將子女作為可以處置之客體，而侵害其人格尊嚴
    。
(三)、次按民法第1063條第1項有關婚生推定之立法目的，係在子
    之規定，雖亦有維持家庭和諧之功能，但必須以夫妻之同居
    （性行為）為前提，如夫妻並未同居、未有性行為關係，不
    應有婚生之推定，庶幾能夠保護子女之主體性及其人格尊嚴
    ，避免淪為被處置之客體，而且亦能兼顧維持家庭之和諧。
    加上ＤＮＡ檢驗測試，已可確認父子血緣關係存否之醫學進
    步事實，是本條項之「在婚姻關係存續中者」應為目的性之
    限縮解釋，將其中夫妻並未同居、未有性行為關係之外觀上
    顯然事實者，排除在外。經查原告丙○○係於86年2月9日出
    生，其母即甲○○於其出生前早已離家出走，甲○○之受胎
    期間，與其夫即被告並未同居，亦未有任何性行為關係，且
    已於87年8月14日離婚，已如上所述。足見甲○○之受胎期
    間，被告與甲○○並未同居，未有任何性行為關係，在外觀
    上，乃為顯然之事實。又依前述親子鑑定報告書亦已客觀顯
    示原告丙○○非甲○○自被告受胎所生，而係訴外人唐健平
    之子，如仍適用婚生推定，實無意義，且有侵犯原告人格尊
    嚴之慮，揆諸上開說明，即應排除婚生推定。是原告丙○○
    係訴外人唐健平之非婚生子，要可認定。
(四)、再按「確認法律關係之訴，非原告有即受確認判決之法律上
    利益者，不得提起之。確認證書真偽或為法律關係基礎事實
    存否之訴，亦同。前項確認法律關係基礎事實存否之訴，以
    原告不能提起他訴訟者為限。」修正後民事訴訟法第247條
    第1、2項分別定有明文。其修正之立法意旨，係認為依原條
    文規定，除確認證書真偽之訴外，以確認法律關係成立或不
    成立，始得提起，適用範圍過於狹窄，爰將原條文「成立或
    不成立」之字樣刪除，使就法律關係成立或不成立及法律關
    係存在或不存在，凡有即受確認判決之法律上利益者，均得
    提起確認之訴。且為發揮確認之訴預防及解決紛爭之功能，
    擴大其適用範圍及於為法律關係之基礎事實。而其所謂即受
    確認判決之法律上利益，係指因法律關係之存否不明確，致
    原告私法上之地位有受侵害之危險，而此項危險得以對於被
    告之確認判決除去者而言。又法律上父母子女關係是否存在
    ，不僅影響雙方之身份，且有關於雙方因該身分而產生之法
    律關係亦將隨之而變動，故如認父母子女間並無血緣關係存
    在，可由該父母、子女或其他利害關係之第三人，提起確認
    親子關係不存在之訴，反之亦然，以除去其不實之親子關係
    。再者，
    有相當之證明力，故關於已為
    ，除經司法機關裁判確定或當事人提憑有效證明文件申請更
    正外，尚非得由為登記之親子雙方協同辦理即可逕行更正，
    此觀
    義自明。經查：
  １、本件原告主張被告非其親生父親，然依目前
      載，被告為原告丙○○之父親（參見卷附
      原告與被告及訴外人唐健平之間即因上開
      ，而導致渠等親子關係之存在與否不明確，而影響渠等身
      份上法律關係，其私法上之地位有受侵害之危險。又親子
      關係雖為自然血緣之事實，然該事實乃為諸多法律關係之
      基礎事實，而此事實之存否，於現行民事訴訟法中，亦無
      法提起他訴訟代之，揆諸前開說明，原告即有提起確認親
      子關係存否之訴以除去此項危險之必要，是原告提起本件
      之訴，應有即受確認判決之法律上利益。
  ２、原告主張被告並非其親生父親，而係甲○○自訴外人唐健
      平受胎所生，不但為兩造所不爭，且有財團法人佛教大林
      慈濟醫院ＤＮＡ鑑定書可稽，已如上述，是原告主張其為
      生母甲○○與訴外人唐健平之親生子應可認定，從而原告
      訴請確認其與被告間父子關係不存在，揆諸上開法律規定
      及其說明，即無不合，應予准許，爰判決如主文第一項所
      示。
(五)、據上論結，本件原告之訴為有理由，依民事訴訟法第85條第
    1項、第78條，判決如主文。
中　　華　　民　　國　　94　　年　　1 　　月　　28　　日
                  家事法庭  法　官  潘雅惠
以上正本係照原本作成。
如對本判決上訴，應於判決送達後20日內向本院提出上訴狀。（
須附繕本）
中　　華　　民　　國　　94　　年　　1 　　月　　28　　日
                            書記官 曾玲玲
